【裁判字號】    88,自,1221
【裁判日期】    890117
【裁判案由】    詐欺
【裁判全文】
臺灣臺中地方法院刑事裁定                         八十八年度自字第一二二一?
    自  訴  人  甲○○
    被      告  丙○○
                乙○○
右列被告因詐欺案件，經自訴人提起自訴，本院裁定如左：
    主  文
自訴駁回。
    理  由
一、自訴意旨略稱：被告丙○○、乙○○為「太陽神會員俱樂部」之合夥人，於民國
    （下同）八十二年底，渠等二人以該俱樂部營運狀況良好，邀請自訴人投資新台
    幣（下同）五十萬元，入股該俱樂部之經營，並邀自訴人至其位於台中市○○路
    一八二號地下室之俱樂部參觀，自訴人不疑有他，乃於八十三年一月份交付五十
    萬元投資入股該俱樂部，詎料自訴人交付股金後，不到二個月，該俱樂部即停止
    營業，經自訴人向被告等人詢問，被告等人以經營不善為由拒絕交代資金流向，
    至此自訴人始知受騙，因認被告二人均涉犯刑法第三百三十九條第一項之詐欺罪
    嫌等語。
二、按法院或受命法官於自訴案件第一次審判期日前訊問及調查結果，如認為案件有
    刑事訴訟法第二百五十二條至第二百五十四條之情形者，得以裁定駁回其自訴，
    同法第三百二十六條第三項定有明文。且刑法上詐欺罪之成立，係以意圖為自己
    或第三人不法之所有，以詐術使人將本人或第三人之物交付為要件，苟無財產交
    付之意圖，或所用之方法不能認為係詐術，亦不致使人陷於錯誤，均與詐欺罪之
    構成要件有間。本件訊據被告丙○○、乙○○二人均堅決否認有自訴人所指之犯
    行，被告丙○○辯稱：自訴人確有投資「太陽神會員俱樂部」，金額為五十萬元
    ，惟係投資在伊名下（即隱名股東），該「太陽神會員俱樂部」於自訴人投資後
    二個月左右，即改組為「金國王俱樂部」，仍由伊擔任董事長，自訴人仍係「金
    國王俱樂部」之隱名股東，而「金國王俱樂部」復經營了三、四個月始因經濟問
    題而停業，伊並未詐欺自訴人等語；被告乙○○辯稱：伊亦係隱名股東，原投資
    一百五十萬元在被告丙○○名下，後將其中五十萬元介紹自訴人投資，而轉給自
    訴人，伊亦未詐欺等語。經查：本件被告乙○○於八十二年九月十二日與被告丙
    ○○簽訂太陽神會員俱樂部認股同意書，由被告乙○○投資一百五十萬元，並列
    入被告丙○○名下，成為隱名股東，後被告乙○○於八十三年間復介紹自訴人投
    資，自訴人乃於八十三年一月二十日與被告丙○○簽訂太陽神會員俱樂部認股同
    意書，將被告乙○○原投資之一百五十萬元中之五十萬元部分，轉由自訴人投資
    ，金額係由自訴人交付被告丙○○，自訴人乃係隱名股東，自訴人投資後約二個
    月左右，上開太陽神會員俱樂部改組，店名變更為金國王俱樂部，仍由被告丙○
    ○擔任董事長，自訴人仍係「金國王俱樂部」之隱名股東，而「金國王俱樂部」
    復經營了三、四個月始停業等事實，業據自訴人及被告二人，陳、供述明確在卷
    ，復有太陽神會員俱樂部認股同意書影本二件、債務和解同意書影本一件、帳冊
    四份在卷可稽，足見被告二人並不否認自訴人確有投資，且自訴人所投資之俱樂
    部，據其自承其於投資前復曾到場查勘確有在經營等語，而該俱樂部（含改組後
    ），係在自訴人投資近半年後始停業，已如前述，足見自訴人之本件投資確係經
    其評估後始決定參與，而該店確有營業被告二人亦未對之施用任何詐術，顯與刑
    法上詐欺罪之構成要件有別，尚難以該俱樂部嗣於半年後停止營業，即推測被告
    於邀自訴人投資之初有詐欺之意。從而，本件應純屬合夥之民事糾紛，與詐欺之
    構成要件有間，自訴人上開所指尚有誤會。此外，復查無其他任何積極證據，足
    資證明被告二人涉有自訴人所指之詐欺犯行，應認為被告二人之犯罪嫌疑不足，
    而有刑事訴訟法第二百五十二條第十款之情形，揆諸前開說明，本院自得以裁駁
    回其自訴，爰裁定駁回自訴人之自訴。
據上論斷，應依刑事訴訟法第三百二十六條第三項、第二百五十二條第十款，裁定如
主文。
中    華    民    國      八十九      年      一      月      十七      日
                                        法  官    李  國  增
右正本證明與原本無異。
如不服本判決，應於送達後十日內向本院提出上訴狀（須附繕本），上訴於台灣高等
法院台中分院。
                                        書記官
中    華    民    國      八十九      年      一      月      十七      日


司法院資訊處製作；財團法人民間司法改革基金會備份。
